臺灣臺中地方法院刑事判決　　　　　　　　　　　　九十一年度訴字第一二六號
　　公　訴　人　臺灣臺中地方法院檢察署檢察官
　　被　　　告　丙○○
　　　　　　　　乙○○
　　　　　　　　甲○○
　　右　二　人
　　選任辯護人　洪永叡
右列被告因常業詐欺等案件，經檢察官提起公訴（九十年度偵字第八二八三號），本
院判決如左：
    主  文
丙○○共同以意圖為自己不法之所有，以詐術使人將本人之物交付為常業，處有期徒
刑壹年肆月；扣案之由戊○○簽名之中國信託商業銀行信用卡簽帳單特約商店存根聯
貳張，沒收。
乙○○共同以意圖為自己不法之所有，以詐術使人將本人之物交付為常業，處有期徒
刑壹年陸月，緩刑伍年；扣案之摩托羅拉牌行動電話壹支（含晶片、電池）、帳冊貳
本、計算驗鈔機貳台，均沒收。
甲○○共同以意圖為自己不法之所有，以詐術使人將本人之物交付為常業，處有期徒
刑壹年貳月，緩刑肆年；扣案之摩托羅拉牌行動電話壹支（含晶片、電池）、帳冊貳
本、計算驗鈔機貳台，均沒收。
    事  實
一、丙○○曾有妨害風化之前科，惟尚未構成累犯，於民國（下同）八十九年十一月
    間設立「漢翔商業社」，從事模型玩具精品之販賣，為商業負責人，並以前揭漢
    翔商業社名義向中國信託商業銀行（下稱中國信託銀行）申請簽約為信用卡特約
    商店（商店代碼為000-000000000-0），並取得中國信託商業銀行之授權暨空白
    之信用卡簽帳單，供顧客刷卡消費以向中國信託銀行請領款項之用。丙○○明知
    「漢翔商業社」係中國信託銀行簽帳單之收單服務特約商店，應以前揭「漢翔商
    業社」之實際營業範圍內之消費金額為限，始可利用所申請使用之刷卡簽單接受
    客戶之簽帳，再藉由定時填載請款單及請款彙總表等業務上製作之文書而向聯合
    信用卡處理中心申請像發卡銀行請款，絕不得接受非消費性之簽帳融資墊款，竟
    為圖謀一時之厚利，乃藉經營信用卡特約商店之便，自九十年二月間起，基於乘
    他人急迫、輕率或無經驗貸以金錢而取得與原本顯不相當之重利之常業重利故意
    及與乙○○、不特定之信用卡持卡人之間共同詐欺取財之常業故意暨行使明知為
    不實事項而登載於其業務上作成之該當於商業會計法之會計憑證之文書（即顧客
    消費簽帳單）及業務上作成之請款單及請款彙總表之概括犯意，以由具有幫助丙○○從事共同常業詐欺、常業重利以及連續行使業務登載不實之文書暨會計憑證
    之故意之己○○（另行審結）及姓名年籍均不詳之成年朋友等人以電話（
    0000000000及00000000000支）聯繫之方式，介紹持有信用卡又急需現金之不特
    定人（起訴書誤為在報紙上刊登廣告），於未實際在前揭漢翔商業社消費之情形
    下，以刷卡方式借貸金錢與該等不特定之持卡人而經營「假消費、真刷卡、貸現
    金」之借貸業務；其方式乃由不特定之借款人假冒在丙○○經營之「漢翔商業社
    」消費之名目，以不特定之借款人所持有之信用卡刷卡，每刷卡一萬元，得九千
    元至九千二百元之現金，扣除銀行向請款商家收取之按照每筆款項之百分三計算
    之手續費用，丙○○得取得至少每月約百分之五‧四至百分之七‧七之利息（公
    訴人誤為每月月息高達百分之六十以上）或換算為每年百分之六五‧二以上（計
    算方式如附件所示）之與原本顯不相當之重利（其利率因牽涉到借款人發卡銀行
    之每月結算日不同及借款人借款日期不同，而有不同之利息，其計算式如附件所
    示）。丙○○於接受該等不特定人刷卡之際確定持卡人所持之信用卡確實有效後
    ，即與該持卡借款之人基於共同向發卡銀行詐領款項之犯意聯絡，當場即由丙○○依據借款之金額，製作虛偽消費之一式二聯信用卡簽帳單，交由前來借款之不
    特定人簽名以完成交易，並將其中一聯交由持卡人收執，另一聯則留存作為憑證
    ，再定期製作請款單、請款彙總表等業務上之文書，或親自持或委由乙○○持以
    向聯合信用卡處理中心請款，使各發卡銀行誤以為該不特定之人真有於丙○○所
    經營之「漢翔商業社」消費之行為，而陷於錯誤並將請領款項如數匯入丙○○之
    帳戶內，丙○○依前述方法多次貸予款項與戊○○等人，並藉此賺錢餬口以為常
    業，至遭查獲為止，扣除手續費用以外，約淨獲利一萬多元。
二、乙○○、甲○○二人乃兄弟，乙○○曾參加「０２０４飲料店」之暗股，知悉特
   約商店得持消費者刷卡之單據據以向銀行請領消費者所消費之款項。嗣因該「０
    ２０４飲料店」結束營業，乙○○竟因經濟不景氣，工作不順遂，為圖謀一時之
    厚利，自八十九年六、七月間起，先向前開「０２０４飲料店」之負責人張孟義
    取得該店向特約銀行領取之空白簽帳單，再各以三至五萬元之代價分別向陳秋德
    、丁○○及另一姓名年籍不詳之人購買「祥德汽車」、「最愛一九九九飲料店」
    、「晟功輪胎行」之空白簽帳單，並均與張孟義等人約定前揭四家店之店章、特
    約商店代號以及將來向特約銀行領取空白簽單之權利均歸乙○○所有，並約定該
    商店將來之營業稅均由乙○○負擔，復由張孟義等人提供當初各該商店與特約銀
    行所約定之帳戶存摺交與乙○○使用。乙○○取得前揭商店之空白簽帳單後，即
    先令其弟甲○○出面承租臺中市○區○○街一一二號房屋作為經營地下錢莊之處
    所，而基於乘他人急迫、輕率或無經驗貸以金錢而取得與原本顯不相當之重利之
    常業重利故意及與丙○○、不特定之信用卡持卡人之間共同詐欺取財之常業故意
    暨行使明知為不實事項而登載於其業務上作成之顧客消費簽帳單及業務上作成之
    請款單及請款彙總表之概括犯意，除由乙○○自行經營「假消費、真刷卡、貸現
    金」之業務外，復由乙○○自八十九年十二月間起，以每月不定額之零用金雇用
    乙○○為其工作，二人基於共同犯意之聯絡，逢乙○○無暇與他人介紹之客戶從
    事刷卡借款之際，即由甲○○為乙○○前往客戶指定之地點辦理借貸業務。其方
    式係過具有幫助乙○○、甲○○為共同常業詐欺、共同常業重利及共同行使業務
    登載不實文書之故意之己○○以及同業丙○○等友人之介紹，利用00-00000000
    號電話轉接至乙○○所使用之0000000000號行動電話之方式，招攬持有信用卡又
    急需現金之不特定人，於未實際在前揭「０２０４飲料店」、「祥德汽車」、「
    最愛一九九九飲料店」、「晟功輪胎行」（下稱）消費之情形下，以刷卡方式借
    貸金錢與該等不特定之持卡人而經營「假消費、真刷卡、貸現金」之借貸業務；
    其方式乃由不特定之借款人假冒在「０２０４飲料店」、「祥德汽車」、「最愛
    一九九九飲料店」、「晟功輪胎行」消費之名目，以不特定之借款人所持有之信
    用卡刷卡，每刷卡一萬元，得九千元至九千二百元之現金，扣除銀行向請款商家
    收取之按照每筆款項之百分三計算之手續費用，乙○○、甲○○得取得至少每月
    約百分之五‧四至百分之七‧七之利息（公訴人誤為每月月息高達百分之六十以
    上）或換算為每年百分之六五‧二以上（計算方式如附件所示）之與原本顯不相
    當之重利（其利率因牽涉到借款人發卡銀行之每月結算日不同及借款人借款日期
    不同，而有不同之利息）。乙○○、甲○○於接受該等不特定人刷卡之際確定持
    卡人所持之信用卡確實有效後，即與該持卡借款之人基於共同向發卡銀行詐領款
    項之犯意聯絡，當場即由乙○○或甲○○依據借款之金額，製作虛偽消費之一式
    二聯信用卡簽帳單，交由前來借款之不特定人簽名以完成交易，並將其中一聯交
    由持卡人收執，另一聯則留存作為憑證，再定期製作請款單、請款彙總表等業務
    上之文書，或親自持以向聯合信用卡處理中心申請向各發卡銀行請領款項，使持
    卡人之發卡銀行誤以為該不特定之人真有於前揭「０２０４飲料店」、「祥德汽
    車」、「最愛一九九九飲料店」、「晟功輪胎行」消費之行為，而陷於錯誤並將
    請領款項如數匯入乙○○所購得之人頭帳戶內，乙○○並偶於同業丙○○無暇請
    款之際，基於與丙○○共同常業詐欺之犯意聯絡，為丙○○向聯合信用卡處理中
    心投單申請款項。乙○○、甲○○依前述方法多次貸予款項與己○○、丙○○以
    及有人所介紹需錢孔急之蔡吉隆等人，並藉此賺錢餬口以營生而為常業。經營期
    間每月平均約賺二、三萬元，十個月間扣除交付與借款人之金錢以及交付發卡銀
    行之手續廢以外，約獲利二、三十萬元。
三、嗣於九十年五月一日下午十八時三十分許，經臺中市警察局第三分局持搜索票至
    臺中市○區○○街一一二號乙○○所經營之地下錢莊查獲，並扣得房屋租賃契約
    書一本、乙○○所有之摩拖羅拉牌手機一支（含晶片、電池）、帳冊二本、計算
    驗鈔機二台，並自丙○○身上扣得戊○○簽帳之簽帳單一份（一式二張）。
二、案經臺中市警察局第三分局移送臺灣臺中地方法院檢察署檢察官偵查起訴。
    理  由
一、訊據被告丙○○、乙○○二人固於警訊、偵查及本院審理時坦承右揭事實一、二
    之犯行，惟均辯稱：伊等僅是兼著作此種「假消費、真刷卡、貸現金」之工作，
    並非常業犯云云；被告甲○○則供稱確實有幫忙被告乙○○承租房屋，惟自八十
    九年十二月起，因失業而在被告乙○○忙不過來時，為其持空白簽帳單至乙○○
    指定之處所為不特定人士刷卡消費換現金約一、二次，伊並未與被告乙○○共同
    犯案云云。被告乙○○、甲○○等人之選任辯護人則為其等辯護稱：1.被告乙○○係將款項借貸與持卡人，其所為所有悖於與特約商店之合約，惟持卡人刷卡借
    款後，仍須於繳款期限內向發卡銀行繳清債務，且依卷內資料所示，證人蔡吉隆
    尚未刷卡消費，而本件復無法證明多數持卡人刷卡後未清償信用卡帳款，亦無法
    證明持卡人刷卡貸現金之初即有詐欺發卡銀行而拒不清償債務之意圖，難認成立
    常業詐欺罪；2.本案持卡人刷卡後，被告抽取之款項尚須向發卡銀行繳交百分之
    三之手續費，扣除應另行繳交之百分之五之營業稅後，實際只得百分一點六或百
    分之二之約一百六十元或二百元之代價。縱該所得以利息稱之，因係一次取得而
    非逐月收取，持卡人刷卡後係付息予發卡銀行而非被告，依社會觀念而言，被告
    所抽取之百分之二支利息尚比持卡人以信用卡向銀行預借現金之手續費（百分之
    三點五）低，與民間標會之利息（一萬元每月八百元至一千二百元左右）尚屬相
    當，應非重利，況本件亦無證據足資認定所有刷卡人均係出於急迫、輕率或無經
    驗之情形下向被告刷卡借款，則被告乙○○之行為是否構成重利罪，已有所疑；
    3.縱認被告二人成立重利罪，惟被告甲○○於警訊中係表示沒有工作才偶而幫忙
    哥哥乙○○從事「假消費、真刷卡、貸現金」之事以換取些許之零用金，至目前
    為止僅接洽一、二件交易，與被告乙○○所述尚屬相符，故被告甲○○應無以犯
    重利罪為常業之情形云云。經查：
  (一)被告丙○○於右述犯罪事實一、之時、地，乘不特定人急迫時，貸予金錢，由該
    等不特定之持卡人以自己之信用卡刷卡簽帳，在於其業務上作成之屬於會計憑證
    之信用卡簽帳單上為不實之登載，並製作不實之業務上登載之請款單、請款彙總
    單，持以向聯合信用卡處理中心申領持卡人簽帳款項，使各發卡銀行現於錯誤而
    詐取發卡銀行之財物，賺取與原本顯不相當之重利等情，核與同案被告乙○○、
    己○○等人於警訊、偵查及本院審理時所供述之情節相符，復有自被告丙○○身
    上所查獲之戊○○簽帳單（其上註有「漢翔商業社」等字樣）二張扣案以及中國
    信託銀行外訪特約商店彙辦單影本一份、特約商店申請書影本一份、中國信託商
    業銀行特約商店撥款明細表影本一份可稽，被告丙○○之自白，堪信與事實相符
    。
  (二)被告乙○○與被告甲○○亦係於右揭犯罪事實二、之時、地，乘不特定人急迫時
    ，貸予金錢，由該等不特定之持卡人以自己之信用卡刷卡簽帳，再由被告乙○○
    或甲○○在於其業務上作成之信用卡簽帳單上為不實之登載，並製作不實之業務
    上登載之請款單、請款彙總單，持以向聯合信用卡處理中心申領持卡人簽帳款項
    ，使各發卡銀行現於錯誤而詐取發卡銀行之財物，賺取與原本顯不相當之重利等
    情，核與同案被告丙○○、己○○等人於警訊、偵查及本院審理時所供述之情節
    相符，復有自被告乙○○於臺中市○區○○街一一二號租屋處所查獲之帳冊二本
    、計算驗鈔機二台、房屋租賃契約書一本、摩拖羅拉牌行動電話一支等證物扣案
    足資佐憑，該帳冊上並載有為被告自承為利用前揭「０２０４飲料店」、「祥德
    汽車」、「最愛一九九九飲料店」、「晟功輪胎行」商店之空白簽帳單，從事刷
    卡借款業務之「祥」、「最愛」、「晟」等字樣之帳務記載，且被告曾向關係人
    張孟義拿取「０２０４飲料店」之店張、空白簽帳單等情，亦據該關係人張孟義
    於警訊時陳述在卷，堪信被告乙○○就其確實有從事前揭業務等情之自白，與事
    實應屬相符。至被告甲○○亦確實有於其兄即被告乙○○無暇時，代被告乙○○
    前往由介紹人引介之不特定處所，從事為不特定之信用卡持卡人刷卡貸款之行為
    等情，亦據被告甲○○自白在卷，核與被告乙○○所述相符，況被告甲○○與乙○○乃兄弟，二人關係匪淺，被告乙○○從事此種假消費、真貸款之業務，被告
    甲○○亦無不知情之理，更何況被告甲○○亦曾為被告乙○○租用前揭尚德街之
    處所，難認其就被告乙○○從事何種業務有所不知，則被告甲○○自八十九年十
    二月起，即有協助被告乙○○從事前揭犯行之行為等情，亦堪以認定。
  (三)按重利罪所罰者，係放貸之人乘借款人急迫、輕率、無經驗，而取得與原本顯不
    相當之重利，至放貸之人是否另有其他支出，則非所問。被告乙○○、甲○○、
    丙○○等人利用不特定人士急迫需款之際，貸予金錢，並取得與原本顯不相當之
    重利（計算式如附件所示），其所犯重利罪，當可認定，尚不因其等尚需支付手
    續費或營業稅金而有解於其犯行之存在，被告乙○○、甲○○之選任辯護人此處
    之辯解，亦難以採信。
  (四)次按刑法第三百三十九條第一項之詐欺取財罪，以被害人因受他人詐術而將本人
    或第三人之財物交付即為已足，至於被害人整體之財產狀況有無變動則非所問，
    縱被告乙○○、甲○○等人所貸予款項之不特定人嗣後已清償該筆借款，仍無礙
    於被告二人詐欺取財罪之成立；況被告乙○○、甲○○既明知該等借款之不特定
    人並未於「０２０４飲料店」等店內消費，仍以「假消費、真刷卡、貸現金」方
    式，製作不實內容之簽帳單再製作不實之請款單及請款彙單向聯合信用卡處理中
    心申請向各發卡銀行請領消費款，其乃係基於為自己不法所有之意圖，向各該銀
    行詐取扣除手續費之刷卡金額，且各該發卡銀行確係因誤以該請領之簽帳款係實
    際之消費款項，以致陷於錯誤而交付扣除手續費之簽帳金額，其等取得撥付之刷
    卡金額時，詐欺取財犯行均已既遂，至於事後簽帳之人有無前往各發卡銀行繳交
    刷卡金額，乃其有無償還詐得款項之民事問題，並無礙於先前詐欺罪之成立（最
    高法院八十九年度台上字第一三五０號判決參照），則被告乙○○、甲○○二人
    之選任辯護人所辯被告之行為業因刷卡人已清償款項而無構成詐欺取財云云，顯
    無足採。
  (五)再按特約商店所致作之簽帳單以及特約商店事後製作之請款單、請款彙總表均係
    經營商店之人基於業務關係所作成者，乃業務上作成之文書無訛。被告丙○○、
    乙○○、甲○○等人，係以手刷或將卡片墊在空白簽帳單下用原子筆刮刷信用卡
    號碼之方式，接受貸款之人刷卡，經持卡人簽字始完成該筆交易，再經由其製作
    業務上之請款單、請款彙總表而向聯合信用卡處理中心申請向持卡人之發卡銀行
    請領款項等情，業據被告丙○○、甲○○、乙○○三人供承在卷，核與聯合信用
    卡處理中心上網公布之各特約商店應「如何辦理請款？」之事項中關於人工書面
    請款之方式大致相符，堪信屬實。又被告乙○○、甲○○雖非前「０２０４飲料
    店」等店之名義上負責人，惟被告乙○○向各該店之原來負責人購買空白簽帳單
    時，既已與之約定，將來以特約商店名義、代碼領取空白簽單之權利以及應依照
    收入繳納稅收之義務均由被告乙○○承擔，則被告乙○○基於此關係製作簽帳單
    、請款單、請款彙總單等行為，當亦得評價為基於業務而作成之文書。則被告丙○○、乙○○、甲○○等人明知為不實事項而仍為登載之行為，即與刑法第二百
    十六條、第二百十五條之行使業務登載不實之文書罪之構成要件相當。再按刑法
    上之偽造文書罪，須以足生損害於公眾或他人為要件，而所謂足生損害，係指他
    人有可受法律保護之利益，因而遭受損害或受有損害之虞而言（最高法院五十年
    臺上字第一二六八號判例參照），被告丙○○、乙○○、甲○○等人以「假消費
    、真刷卡、貸現金」等方式借貸予持卡人，發卡銀行即有因該等刷卡人不依約清
    償而有受損害之虞，且被告三人明知為不實事項而填製其業務上作成之簽帳單，
    並向發卡銀行請款，已足生損害於各家發卡銀行關於管理其金融財務之正確性，
    實堪以認定。
  (六)又按商業會計法規定會計事項之發生，均應取得或給與足以證明之會計憑證，會
    計憑證分為原始憑證及記帳憑證，原始憑證係指證明事項之經過，而為造具記帳
    憑證所根據之憑證，記帳憑證指證明處理會計事項人員之責任，而為記帳所根據
    之憑證；而原始憑證可區分為外來憑證、對外憑證、內部憑證，商業會計法第十
    四條、第十五條均定有明文。特約商店於業務上所製作之二聯式消費簽帳單，係
    特約商店於持卡人以信用卡消費時所製作，其內容由特約商店載明商店代號及名
    稱、日期、明細、金額等，並由持卡人簽名確認，即為證明持卡人曾經至該特約
    商店進行消費事項之經過而為造具記帳憑證所根據之憑證，是本案之第二聯商店
    存根聯及第一聯持卡人收執聯，並依憑證性質，分別為其商業本身自行製存之原
    始內部憑證及給與其商業本身以外之人之原始對外憑證，應屬商業會計法第十五
    條第一款所指之足以證明會計事項發生之會計原始憑證。惟依最高法院八十四年
    度臺非字第一二二號判決之見解認定：「商業會計法第六十六條第一款（即現行
    法第七十一條第一款）之罪，為身分犯，限於商業負責人或經辦會計人員，始能
    犯之，原判決並未認定被告為喬新公司之負責人或經辦會計人員，因而，其是否
    成立該罪，自待調查認定。」；八十六年度臺上字第六０五三號判決亦認定：「
    商業負責人以明知為不實之事項，而填製會計憑證，修正前商業會計法第六十六
    條第一款（現行法第七十一條第一款）直接設有處罰規定，而所謂商業，謂以營
    利為目的之事業，其範圍依商業登記法、公司法之規定，同法第二條（現行法第
    二條第一項）定有明文。故公司負責人如有以明知為不實之事項，而填製會計憑
    證行為，其應受處罰，係因其本身之犯罪行為而來，此與稅捐稽徵法第四十七條
    第一款，將納稅義務人之公司之責任，於其應處徒刑範圍，轉嫁於公司之負責人
    ，受罰之公司負責人乃屬代罰之性質，迥不相同。」等語。簡言之，商業會計法
    第七十一條第一款之罪限於商業負責人員或經辦會計人員，始足以該當該罪之犯
    罪主體。經查：
  1.本件被告丙○○原係「漢翔商業社」之負責人，已如前述，其基於此身份，根據
    不實之消費紀錄填載於前揭該當於商業會計法第十五條第一款所指之原始會計憑
    證之行為，依前揭說明，即應該當商業會計法第七十一條第一款之填製不實會計
    憑證之行為無疑。
  2.至被告乙○○、甲○○等人雖亦製作不實之簽帳單，惟其等所使用之簽帳單乃向
    各該店之負責人所購買，雖依據前述其等語各負責人間之約定，被告乃實際上從
    事業務之人，惟商業會計法第七十一條第一款所處罰之犯罪主體，必須係名義上
    、實質上均屬商業負責人者，始足以當之，則被告乙○○、甲○○等人製作不實
    之簽帳單之行為，應非該當於商業會計法第七十一條第一款之行為，應堪推認。
  (七)被告丙○○、乙○○、甲○○等人雖復辯稱：彼等於犯行時，均另有正當工作云
    云。惟按刑法上所謂常業犯，係指反覆以同種類之行為目的之社會活動職業性犯
    罪而言，亦即恃犯罪以維生，縱令同時兼操其他職業，仍無礙其為常業犯罪，非
    謂常業犯必須別無其他正當職業始克構成。被告丙○○、乙○○、甲○○均已於
    警訊、偵查及審理中均坦承從事此種業務係因景氣不佳而賺錢以資餬口，參諸被
    告丙○○自從事該業務至遭查獲為止，業已經營此項業務達三個月之久；而被告
    甲○○、乙○○則已從事該項業務達十個月之久，且由其等大部分係配合娛樂事
    業，為應徵擔任服務生之人刷卡借款，以及每次刷卡僅可實得八百元到一千元不
    等，惟被告丙○○竟坦承已有獲利一萬多元、被告甲○○、乙○○坦承已有獲利
    約二、三時萬元等情觀之，顯見其行為已具有反覆實施性，揆諸前述說明，堪認
    其詐欺取財及重利之行為已該當重利之情形，是被告丙○○、乙○○、甲○○係
    恃前述詐欺取財及重利罪維生，以之為業等情，堪可認定。
  (八)綜上所述，足見被告丙○○、乙○○、甲○○所辯上情，要難採信。本案事證至
    臻明確，被告四人之犯行，均堪認定。
二、核被告丙○○、乙○○、甲○○三人前揭明知無消費之行為，仍將此不實之事項
    ，登載於業務上所保管之信用卡簽帳單，貸款予證人戊○○等不特定之需錢孔急
    之人士，並據此不實之信用卡簽帳單所製作之之請款單、請款彙總單，持向聯合
    信用卡處理中心申請向發卡銀行領取消費款項而詐取財物，藉以取得金錢及與原
    本顯不相當之重利等行為，係犯刑法第二百十五條、第二百十六條之從事業務者
    登載不實事項於業務上之文書罪、行使業務登載不實之文書罪及第三百四十五條
    常業重利罪、刑法第三百四十條之常業詐欺取財罪；另丙○○於信用卡簽帳單上
    登載不實事項之行為另亦構成商業會計法第七十一條第一款之罪，並為其所犯之
    從事業務者登載不實事項於業務上之文書罪之特別處罰規定，依法條競合之關係
    ，應優先適用商業會計法第七十一條第一款之罪處段。至於被告甲○○、乙○○
    二人其業務登載不實之低度行則已為行使之高度行為所吸收，不另論罪。被告丙○○、乙○○、甲○○等人彼此間及與不特定之貸款人士間，就行使業務登載不
    實文書、以明知為不實之事項而填製會計憑證、常業重利、常業詐欺取財之行為
    ，具有犯意聯絡及行為分擔，為共同正犯。而被告丙○○、乙○○、甲○○三人
    所個別犯之上開共同行使業務登載不實之文書罪、以明知為不實之事項而填製會
    計憑證罪，均時間緊密，犯罪構成要件相同，顯基於概括犯意為之，應依刑法第
    五十六條連續犯之規定論以一罪，並均各加重其刑。而被告丙○○共同連續行使
    業務上不實事項之文書、連續填製不實事項於會計憑證罪、共同常業重利罪、共
    同常業詐欺取財罪等四罪之間；被告甲○○、乙○○所犯共同連續行使業務上不
    實事項之文書、共同常業詐欺取財罪、共同常業重利罪三罪之間，均有方法結果
    之牽連關係，為牽連犯，應均各從一重之共同常業詐欺罪論處。本院審酌被告丙○○、乙○○、甲○○等人藉「假消費、真刷卡，貸現金」方式牟利，將持卡人
    可能之呆帳損失風險轉嫁予發卡機構承受，戕害金融信用交易秩序甚鉅，被告丙○○從事之期間為三月、被告乙○○從事之期間長達十月有餘，其等二人惡性較
    重，而被告甲○○參與之次數較少，可非難性較低，及被告三人犯後大致坦承犯
    行等情，以及被告甲○○、乙○○二人於最近五年內並無犯罪前科等一切情狀，
    分別量處如主文第一項、第二項、第三項所示之刑，以資懲儆。查被告乙○○、
    甲○○二人前未曾受有期徒刑以上刑之宣告，有被告乙○○、甲○○二人之臺灣
    高等法院被告全國前案紀錄表、臺灣臺中地方法院檢察署刑案資料查註紀錄表各
    一份存卷足參，且其二人於犯後亦思牟取正職努力工作，有在職證明書二份附卷
    足憑，其二人經此案科刑教訓後，當知警惕而無再犯之虞，本院綜核各情，認所
    宣告之刑以暫不執行為適當，併予分別宣告如主文第二項、第三項所示之緩刑，
    以啟自新。扣案之在丙○○身上查獲之戊○○名義簽帳單之特約商店簽帳單存根
    二張，以及被告乙○○自承為其所有之摩托羅拉牌行動電話一支（含晶片、電池
    ）、帳冊二本、計算驗鈔機（係用以檢驗信用卡之真偽）二台，依序分別為被告
    丙○○及與其共同犯罪之人所有之供犯罪所用之物，以及為被告乙○○、甲○○
    二人共同供犯罪所用之物，業據被告丙○○等人坦承在卷，均應依刑法第三十八
    條第一項第二款規定宣告沒收。
三、公訴意旨另認被告乙○○、甲○○二人之行為，另亦犯商業會計法第七十一條第
    一款之罪，惟與其等共同常業詐欺、共同常業重利以及連續行使業務登載不實文
    書罪間具有牽連犯之裁判上一罪關係，惟本院認被告乙○○、甲○○等人依其身
    份尚非「０２０４飲料店」等商店於商業會計法上所定義之負責人，已如前述，
    公訴意旨尚有誤會，此部分本應為無罪之諭知，惟依公訴意旨，認此部分與前開
    起訴經判決有罪部分，具有牽連犯之裁判上一罪關係，依審判不可分原則，爰不
    另為無罪之諭知。
據上論斷，應依刑事訴訟法第二百九十九條第一項前段，刑法第二十八條、第三百四
十條、第三百四十五條、第二百十六條、第二百十五條、第五十五條、第七十四條第
一款、第三十八條第一項第二款，商業會計法第七十一條第一款，罰金罰鍰提高標準
條例第一項前段，判決如主文。
中      華      民      國      九十一      年    十二    月    四      日
                            臺灣臺中地方法院刑事第七庭
                                        法  官 林學晴
右正本證明與原本無異。
如不服本判決，應於判決送達後十日內向本院提出上訴狀，上訴於臺灣高等法院臺中
分院( 須附繕本 )。
                                        書記官
中      華      民      國      九十一      年    十二    月    四      日
~FO附件
（借款利率因牽涉到借款人發卡銀行之每月結算日不同及借款人借款日期不同，而有
不同之利息，如以平均一月作為其貸放期之計算標準，計算年利率如下）
  (一)如以每一萬元交付九千元為例：
    (1)10,000－9,000（每一萬元扣除實際貸款九千元所得之差額）－ (10,000×3%)
      （銀行之手續費）＝700（實得之利息）
    (2)(700/9,000)×12＝93.33%（此即為換算後之年利率）
  (二)如以每一萬元交付九千二百元為例：
    (1)10,000－9,200（每一萬元扣除實際貸款九千元所得之差額）－ (10,000×3%)
      （銀行之手續費）＝500（實得之利息）
    (2)(500/9,200)×12＝65.22%（此即為換算後之年利率）
附錄論罪科刑法條
刑法第三百四十條
以犯第三百三十九條之罪為常業者，處一年以上七年以下有期徒刑，得併科五萬元以
下罰金。
刑法第三百四十五條
以犯前條之罪為常業者，處五年以下有期徒刑，得併科三千元以下罰金。
刑法第二百十六條
行使第二百十條至第二百十五條之文書者，依偽造、變造文書或登載不實事項或使登
載不實事項之規定處斷。
刑法第二百十五條
從事業務之人，明知為不實之事項，而登載於其業務上作成之文書，足以生損害於公
眾或他人者，處三年以下有期徒刑、拘役或五百元以下罰金。
商業會計法第七十一條
商業負責人、主辦及經辦會計人員或依法受託代他人處理會計事務之人員
有左列情事之一者，處五年以下有期徒刑、拘役或科或併科新台幣十五萬
元以下罰金：
一  以明知為不實之事項，而填製會計憑證或記入帳冊者。
二  故意使應保存之會計憑證、帳簿報表滅失毀損者。
三  意圖不法之利益而偽造、變造會計憑證、帳簿報表內容或撕毀其頁數
    者。
四  故意遺漏會計事項不為記錄，致使財務報表發生不實之結果者。
五  其他利用不正當方法，致使會計事項或財務報表發生不實之結果者。
